臺北高等行政法院判決　　　　　　　　　　　　　　　九十年度訴字第五四一八號
　　　　　　　　　　　　　　　.
　　原　　　告　甲○○
　　被　　　告　臺北市政府
　　代　表　人　乙○○市長）.
　　訴訟代理人　丙○○
右當事人間因工商登記事件，原告不服經濟部中華民國九十年七月四日經（九０）訴
字第０九００六三一五三五０號訴願決定，提起行政訴訟。本院判決如左：
　　主  文
原告之訴駁回。
訴訟費用由原告負擔。
　　事  實
一、事實概要：
  緣原告前經被告於民國（下同）八十九年十一月八日核准於台北市○○區○○路五
  ０六巷二０號一樓獨資經營「小太陽漫畫屋」，領有該府北市建商八九字第二三六
  五五二號營利事業登記證，嗣於九十年二月六日變更登記，其核准經營營業項目為
  一F209010書籍、文具零售業，二F209030玩具、娛樂用品零售業，三I601010租賃
  業（漫畫、雜誌），四F203010食品、飲料零售業，五F218010資訊軟體零售業六
  F501030飲料店業，七I301030電子資訊供應服務業（使用面積不得超過三三‧一０
  平方公尺）。案經台北市政府警察局萬華分局東園派出所於九十年二月二十四日派
  員前往上揭地址臨檢，查獲現場擺設電腦及電腦主機數台，供不特定人士進行連線
  上網打玩，經該府警察局萬華分局於九十年三月二日以北市警萬分行字第九０六０
  八九九五００號函請被告所屬建設局辦理。被告遂於九十年三月十九日以府建商字
  第九００二六五四八００號函，以原告未經核准擅自經營其他娛樂業務（利用電腦
  功能以磁碟供人遊戲娛樂或利用電腦擷取網際網路資料供人遊戲），違反商業登記
  法第八條第三項之規定，爰依同法第三十三條規定，為科處罰鍰新台幣三萬元並命
  令應即停止經營登記範圍外業務之處分。原告不服，提起訴願，經遭駁回，遂提起
  本件行政訴訟。
二、兩造聲明：
　(一)原告聲明：訴願決定及原處分均撤銷。
  (二)被告聲明：駁回原告之訴。
三、兩造之爭點：原告經營「利用電腦功能以磁碟供人遊戲娛樂或利用電腦擷取網際
    網路資料供人遊戲」之行業係屬「資訊供應服務業」？或「其他娛樂業」？原告
    有無經營登記範圍以外之業務？
　(一)原告主張之理由：
    1.原告所開設之漫畫屋，雖有提供電腦供客戶使用，但並未針對此項使用電腦之
      行為向客戶另行收費，原告所提供之設備包括漫畫、雜誌、象棋、電腦‧‧‧
      等，該設備皆為點用本店之飲料或烘烤食品即可免費使用，並無以電腦設備營
      利之意圖，更無經營該項業務之事實。
    2.按刑事訴訟法第一百五十六條第二項規定「被告之自白，不能做為有罪判決之
      唯一証據，仍應調查其他必要之證據，以察其是否與事實相符」之法理，被告
      僅以警察臨檢記錄表為據，並未詳細調查其它証據即對原告科以處分，未免牽
      強。
    3.原告所提供之電腦設備使用一小時後，若需繼續使用則尚需再行消費，此乃因
      原告所提供之電腦設備有限，為保障其他消費者之使用權利，並希望消費者不
      要僅侷限於店內某項設備消費，造成該項設備因過度使用而耗損所採取之因應
      措施，其非就此有營利之意圖，且非就此得認定此項計時之限制為收取對價而
      有經營其他娛樂業之行為。
  (二)被告主張之理由：
    1.按商業登記法第八條第三項「商業不得經營其登記範圍以外之業務。」第三十
      三條第一項「違反第八條第三項規定者，其商業負責人處新臺幣一萬元以上三
      萬元以下罰錢，並由主管機關命令停止其經營登記範圍外之業務。」同條第二
      項「經主管機關依前項規定處分後，仍不停止經營登記範圍外之業務者，得按
      月連續處罰。」另經濟部商業司八十九年二月十五日經（八九）商字第八九二
      ０二四四六號函釋「以電腦使用網際網路之相關軟體及資料提供消費者、以電
      腦裝置磁碟片、硬碟、光碟片內儲存軟體資料供人遊戲、應登記為J799990其
      他娛樂業（應具體訂明）」，其中「以電腦使用網際網路之相關軟體及資料提
      供消費者」係指利用電腦擷取網際網路之遊戲軟體供人遊戲。
    2.卷查被告九十年三月十九日府建商字第九００二六五四八００號函係依據台北
      市政府警察局萬華分局九十年三月二日北市警萬分行字第九０六０八九九五０
      ０號函所附東園派出所九十年二月二十四日臨檢紀錄表辦理，該紀錄表載記有
      「一該現場提供電腦經由ADSL連線至店內八台電腦主機上網，供不特定人士遊
      戲打玩或聊天。‧‧‧三電腦主機經由ADSL連線上網，經查有遊戲（天堂、戰
      慄時空、征服入侵者）等。四該負責人自稱來店內消費均可免費上網一小時。
      五該店提供飲料及食品（麵包、餅干）價格不一，每份四十元至八十元不等。
      ‧‧‧七該店排放電腦及主機八台，滑鼠喇叭十六個、鍵盤八台等。八現場十
      八坪，陳列書架五架、桌子五張、椅子二十張、吧檯乙處、洗手間等。」等語
      。原告並當場於各該臨檢紀錄表簽名蓋章具結附卷可稽，揆諸首揭規定及相關
      函釋意旨，應認係其他娛樂業無疑。
    3.查原告原經核准經營之營業範圍為事實欄所揭之所營事業登記項目，並不包括
      「其他娛樂業」，凡此原告並不爭執。惟原告訴訟理由針對使用電腦之行為並
      未向客戶另行收費，所提供之設備包括漫畫、雜誌、電腦等，皆為點用該店之
      飲料，烘焙食品即可使用，並無以電腦設備營利之意圖，更無經營該項業務之
      事實等節，按商號所營事業登記係業者依據其所經營之業務申請登記，尚非以
      有無收費為登記要件，是以原告既未經核准登記其他娛樂業（營業項目具體訂
      明），自不得經營該項業務。再者，倘消費者無點用原告所販售之飲料或烘培
      食品時，仍不得使用其所提供之電腦設備，究其性質仍應視為有對價之行為，
      其並非免費，僅是該對價依附於消費者點用原告所銷售之飲料或烘培食品內，
      消費者就使用電腦上網遊戲部份與原告之間仍有交易行為，是原告之違規事實
      洵堪認定。
    4.台北市政府警察局萬華分局九十年三月二日北市警萬分行字第九０六０八九九
      五００號函送臨檢紀錄表予被告相關權責機關，其既為機關間往返公文，依公
      文程式條例第二條第一項第四款，自屬公文程式條例第一條所稱之公務文書，
      依其外觀程式及實質意旨，洵得認作公文書，依民事訴訟法第三百五十五條第
      一項立法旨趣應可推定其為真正，就其所登載事項具有完全之證據力，被告以
      臨檢紀錄表所載事實憑為系爭行政處分之基礎，以九十年三月十九日府建商字
      第九００二六五四八００號函爰依首揭法條處原告新臺幣三萬元罰緩，應屬適
      法。
    5.按司法院大法官會議釋字第二七五號解釋「人民違反法律上義務而應受行政罰
      之行為，法律無特別規定時，雖不以出於故意為必要，仍須以過失為其責任要
      件。但應受行政罰之行為，僅須違反禁止規定或作為義務，而不以發生損害或
      危險為其要件者，推定為有過失，於行為人不能舉證證明自己無過失時，即應
      受罰。」所謂「僅須違反禁止規定或作為義務，而不以發生損害或危險為其要
      件者」，係指有作為或不作為義務，一經違反即構成行政罰之要件，不以發生
      損害或危險為其要件。由此可知，原告既被臨檢查獲經營登記範圍外之其他娛
      樂業業務而遭處分，縱無故意亦有過矢，衡諸上揭司法院解釋，被告所為之裁
      處自屬有據。
　　理  由
一、按商業登記法第八條第三項「商業不得經營其登記範圍以外之業務。」第三十三
    條第一項「違反第八條第三項規定者，其商業負責人處新臺幣一萬元以上三萬元
    以下罰錢，並由主管機關命令停止其經營登記範圍外之業務。」同條第二項「經
    主管機關依前項規定處分後，仍不停止經營登記範圍外之業務者，得按月連續處
    罰。」另經濟部商業司八十九年二月十五日經（八九）商字第八九二０二四四六
    號函釋「以電腦使用網際網路之相關軟體及資料提供消費者、以電腦裝置磁碟片
    、硬碟、光碟片內儲存軟體資料供人遊戲、應登記為J799990其他娛樂業（應具
    體訂明）」，其中「以電腦使用網際網路之相關軟體及資料提供消費者」係指「
    利用電腦擷取網際網路之遊戲軟體供人遊戲」。（經濟部嗣於九十年三月二十日
    將網咖公告為「J701070資訊休閒服務業」，並於九十年十二月二十八日再公告
    修正為「J701070資訊休閒業」，本件九十年二月二十四日行為時係屬「J799990
    其他娛樂業」）。
二、查原告前經被告於八十九年十一月八日核准於台北市○○區○○路五０六巷二０
    號一樓獨資經營「小太陽漫畫屋」，領有該府北市建商八九字第二三六五五二號
    營利事業登記證，嗣於九十年二月六日變更登記，其核准經營營業項目為一
    F209010書籍、文具零售業，二F209030玩具、娛樂用品零售業，三I601010租賃
    業（漫畫、雜誌），四F203010食品、飲料零售業，五F218010資訊軟體零售業六
    F501030飲料店業，七I301030電子資訊供應服務業（使用面積不得超過三三‧一
    ０平方公尺）。案經台北市政府警察局萬華分局東園派出所於九十年二月二十四
    日派員前往上揭地址臨檢，查獲現場擺設電腦及電腦主機數台，供不特定人士進
    行連線上網打玩，被告遂以九十年三月十九日府建商字第九００二六五四八００
    號函科處原告罰鍰新台幣三萬元並命令應即停止經營登記範圍外業務之處分，而
    被告之前開處分係依據台北市政府警察局萬華分局九十年三月二日北市警萬分行
    字第九０六０八九九五００號函所附東園派出所九十年二月二十四日臨檢紀錄表
    ，該紀錄表記載有：「一該現場提供電腦經由ADSL連線至店內八台電腦主機上網
    ，供不特定人士遊戲打玩或聊天。．．．三電腦主機經由ADSL連線上網，經查有
    遊戲（天堂、戰慄時空、征服入侵者）等．．．」等語，原告並當場於臨檢紀錄
    表簽名蓋章附卷可稽，揆諸首揭規定及經濟部函釋意旨，原告經營俗稱「網咖」
    之行業，應認係行為時主管機關所公告之「其他娛樂業」無疑。
三、查原告原經核准經營之營業範圍為事實欄所揭之所營事業登記項目，並不包括「
    其他娛樂業」，為原告所不爭執。原告雖訴稱：其使用電腦之行為並未向客戶另
    行收費，所提供之設備包括漫畫、雜誌、電腦等，皆為點用該店之飲料、烘焙食
    品即可使用，並無以電腦設備營利之意圖，更無經營該項業務之事實等語，惟按
    商號有無經營登記範圍以外之業務，並不以有無收費為要件，原告既未經核准登
    記「其他娛樂業」（營業項目具體訂明），自不得經營該項業務。況消費者若無
    點用原告所販售之飲料或烘培食品時，仍不得使用其所提供之電腦設備，究其性
    質仍應視為有對價之營業行為，並非免費，僅是該對價依附於消費者點用原告所
    銷售之飲料或烘培食品內，是消費者就使用電腦上網遊戲部份與原告之間仍有交
    易行為，原告之違規事實洵堪認定。
四、綜上所述，被告認原告經營登記範圍以外之業務，違反商業登記法第八條第三項
    之規定，爰依同法第三十三條規定，為科處罰鍰新台幣三萬元並命令應即停止經
    營登記範圍外業務之處分，經核並無違誤，訴願決定予以維持，亦無不合，原告
    徒執前詞，聲請撤銷，為無理由，應予駁回。
據上論結，本件原告之訴為無理由，爰依行政訴訟法第九十八條第三項前段，判決如
主文。
中　　華　　民　　國　　九十一　　　年　　　六　　　　月　　  五  　　　日
                      臺 北 高 等 行 政 法 院   第 六 庭
                                         審 判 長 法  官  林樹埔
                                                  法  官　黃秋鴻
                                                  法  官　闕銘富
右為正本係照原本作成。
如不服本判決，應於送達後二十日內，向本院提出上訴狀並表明上訴理由，如於本判
決宣示後送達前提起上訴者，應於判決送達後二十日內補提上訴理由書（須按他造人
數附繕本）。
中　　華　　民　　國　　　九十一　　年　　　六　　　　月　　　五　　　　日
            　　　　　　　　　　　　　　    　    書記官  陳圓圓
